【裁判字號】    98,勞再,1
【裁判日期】    980720
【裁判案由】    確認僱傭關係存在等
【裁判全文】
臺灣高等法院臺中分院民事判決           98年度勞再字第1號
再審原告    華經資訊企業股份有限公司
法定代理人  甲○○
訴訟代理人  周志峰律師
再審被告    乙○○
上列當事人間請求確認僱傭關係存在事件，再審原告對於中華民
國97年9月17日本院97年度勞上字第7號確定判決提起再審，本院
判決如下：
    主文
再審之訴駁回。
再審訴訟費用由再審原告負擔。
    理由
一、再審原告主張：
    鈞院97年度勞上字第 7號確定判決（下稱原確定判決）有民
    事訴訟法第496條第1項第13款規定之再審事由。按「有下列
    各款情形之一者，得以再審之訴對於確定終局判決聲明不服
    。．．．十三當事人發現未經斟酌之證物或得使用該證物者。
    但以如經斟酌可受較有利益之裁判者為限。」民事訴訟法第
    496條第1項第13款定有明文。本件再審原告因發現鈞院97年
    度勞上字第 7號（下稱原確定判決）有未經斟酌之證物，可
    受較有利益之裁判，爰提起再審之訴。本件，自再審被告因
    涉犯偽造文書刑事案件而遭再審原告解雇起，直至原確定判
    決確定前，再審原告不知、也無從得知再審被告轉向他處服
    勞務並取得薪資等情及其相關事證。而再審原告於98年 3月
    20日取得再審被告之96年度綜合所得稅各類所得資料清單後
    ，始得知再審被告當年度任職於士欣資訊管理股份有限公司
    及英丰寶資訊股份有限公司，並領有薪資計740,248元。 嗣
    再審原告以網路搜尋引擎查得臺灣銀行之立約商貿料表（證
    物2，第8頁序號第69號）及「彈性應變，化繁為簡，注入AS
    /400新活力」高峰會活動議程網路資料，該立約商資料表第
    一頁所載招標案號LP0-000000以及活動議程日期顯示，再審
    被告早在94年間即任職於士欣資訊管理股份有限公司。再審
    原告另查得網路的報導資料，除該報導之出席名單內有再審
    被告乙○○外，再審被告本人亦出現在報導第一頁之第一張
    照片上（前排右邊第二位），此可證明再審被告於同時期擔
    任中國河南省常德市新世紀汽車商貿城之董事長。近日則據
    悉，再審被告目前任職於台灣岱凱系統公司，擔任該公司業
    務經理至今已有一年多。以上，再審被告因涉犯偽造文書而
    遭解雇，再審原告自無從得知再審被告於解雇期間轉向他處
    服勞務並取得薪資，已如上述。況且，財政部國稅局綜合所
    得稅各類清單乃個人資料，基於資訊隱私，再審原告無法恣
    意取得；而該清單資料，也受限於申請年度及時限等方面之
    限制，致再審原告無從查得再審被告自94年起至今之所得資
    訊。依最高法院83年度台上字第1286號判決意旨，本件再審
    原告無從取得或無法完整取得再審被告轉向他處服務之相關
    資料，依法提起再審之訴，於法並無不符。依民法 第487條
    規定，再審被告於離職後轉向他處服勞務所取得之利益，再
    審原告得由報酬額內扣除之。依最高法院81年度台上字第23
    29號判決意旨：「僱用人受領勞務遲延者，受僱人無補服勞
    務之義務，仍得請求報酬。但受僱人因不服勞務，轉向他處
    服勞務所取得之利益，僱用人得由報酬額內扣除之，為民法
    第487條 所明定。」，故若受僱人轉向他處服勞務之所得，
    受僱人主張之報酬請求權，僱用人得依民法第487條 規定行
    使扣除權，拒絕給付報酬。本件，依原確定判決，再審原告
    應自94年l月18日起每月薪資71,805元 ；惟按事後取得之96
    年度綜合所得稅各類所得資料清單可知，再審被告既任職於
    士欣資訊管理股份有限公司及英丰寶資訊股份有限公司，領
    有薪資合計740,248元 ，其遭解職期間另行取得之薪資報酬
    ，再審原告依法自得拒絕給付，鈞院應就再審被告請求之報
    酬額中予以扣除。爰聲明求為判決：(一)原確定判決關於命再
    審原告應自94年 1月19日起至兩造僱傭關係終止時止按月給
    付再審被告71,805元部分及該部分訴訟費用均廢棄。(二)上廢
    棄部分，駁回再審被告之訴。
二、再審被告未為任何聲明及陳述。
三、按「有下列各款情形之一者，得以再審之訴對於確定終局判
    決聲明不服。．．．十三當事人發現未經斟酌之證物或得使用
    該證物者。但以如經斟酌可受較有利益之裁判者為限。」，
    民事訴訟法第496條第1項第13款定有明文。次按民事訴訟法
    第496條第1項第13款所謂發現未經斟酌之證物，係指在前訴
    訟程序事實審辯論終結前，不知已有該證物存在，其後始知
    之者而言。所謂得使用該證物，係指前訴訟程序事實審言詞
    辯論終結前，雖知有該證物存在，但因故不能使用，其後始
    得使用者而言。若已知之，而按其情形，並非不能當時舉出
    或命第三人提出者，即無本款之適用（最高法院76年度台上
    字第2812號判決參照）。惟按當事人發現未經斟酌之證物或
    得使用該證物者，以如經斟酌可受較有利益之裁判者為限，
    亦即當事人發現之新證物如經斟酌，仍不足動搖原確定判決
    基礎者，即不得據為本款所定之再審事由（最高法院29年上
    字第1005號、18年上字第710號 判例意旨參照）。經查，原
    確定判決據以駁回再審原告之第二審上訴之理由略以：「二
    ．．．縱令上訴人有1270號偽造文書刑案犯行，然客觀上仍
    可期待雇主採用解僱以外之懲處手段，而繼續其僱傭關係，
    但上訴人竟採用解僱之嚴厲懲處手段，終止兩造僱傭關係，
    在程度上顯不相當，更不符合比例原則。被上訴人逕以上訴
    人違反工作規則第31條第11款，及勞動基準法第12條第 1項
    第4款 規定為由，終止兩造間勞動契約，顯於法有違。三綜
    上，被上訴人逕以上訴違反工作規則第31條第11款，及勞動
    基準法第12條第1項第4款規定為由，終止兩造間勞動契約，
    顯於法有違，且依民法第487條 規定，上訴人自無補服勞務
    之義務，是上訴人請求按月給付積欠之薪津至僱傭關係終止
    之日止，均有理由」等語，足認再審被告並無補服勞務之義
    務，是再審被告縱另有工作收入，亦不影響再審原告違法解
    僱及應給付再審原告薪資之事實。另再審原告於前訴訟程序
    中並未主張再審被告有其他工作及收入，並以該收入抵銷等
    情，是再審原告於本院提出財政部台北市國稅局96年度綜合
    所得稅各類所得資料清單影本、立約商資料表、「彈性應變
    、化繁為簡，注入AS/400新活力」高峰會活動議程網路資料
    影本，欲證明再審被告於96年間任職於士欣資訊管理股份有
    限公司及英丰寶資訊股份有限公司，並領有薪資計740 ,248
    元，另提出中國河南省常德市○○○○路報導資料影本，欲
    證明再審被告於同時期擔任中國河南省常德市新世紀汽車商
    貿城之董事長，另有收入等情，亦因法院無法審酌而受較有
    利之判決。是再審原告以其發現上開證據為由，主張本件確
    定判決有民事訴訟法第496條第1項第13款之再審事由，顯無
    理由。
四、綜上所述，本件再審原告以發現未經斟酌之證物，且該證物
    如經斟酌可受較有利之裁判為由，據以提起再審，顯無再審
    理由，爰不經言詞辯論，以判決駁回之。
據上論結，本件再審之訴顯無理由，依民事訴訟法第502條第2項
、第78條，判決如主文。
中    華    民    國    98    年    7     月    20    日
                民事第六庭    審判長法  官  袁再興
                                    法  官  盧江陽
                                    法  官  陳賢慧
以上正本係照原本作成。
如不服本裁定應於裁定送達後10日內向本院提出抗告理由狀（須
按他造人數附具繕本），並繳納抗告裁判費新台幣1,000元。
                                    書記官  吳麗琴
中    華    民    國    98    年    7     月    21    日
                                                      Ｍ


司法院資訊處製作；財團法人民間司法改革基金會備份。
